【裁判字號】    91,易,4500
【裁判日期】    920424
【裁判案由】    石油管理法
【裁判全文】
臺灣高雄地方法院刑事判決                        九十一年度易字第四五號
    公  訴  人  臺灣高雄地方法院檢察署檢察官
    被      告  甲○○
    選任辯護人  葉天來律師
右列被告因石油管理法案件，經檢察官提起公訴（九十一年度偵字第二四四一六號）
，本院判決如左：
    主  文
甲○○無罪。
    理  由
一、公訴意旨略以：被告甲○○明知「柴油」係石油製品，其分裝、販賣、儲存或處
    理場所，其消防安全設備之設置標準，應依公共危險物品及可燃性高壓氣體設置
    標準暨安全管理辦法辦理，未經主管機關即高雄縣政府之核准並辦理登記，不得
    擅自設置儲油設備，竟未經許可登記，復未依公共危險物品及可燃性高壓氣體設
    置標準暨安全管理辦法，而於民國九十年八月底起，在祥慶造船廠內收受綽號「
    阿林」之不詳姓名年籍成年男子所委託存放之柴油後，存放於高雄市○○鄉○○
    村○○路一五○號左側空地下方，並無任何安全設施之地下油槽內，而私設儲油
    設備儲存柴油，致生公共危險。嗣於九十一年一月三十一日十五時許，為高雄縣
    警察局湖內分局員警會同高雄縣社會科寧安小組人員，在上開處所查獲，並扣得
    柴油一萬四千四百七十公升、地下室油槽一座（含抽油馬達、油管）。因認被告
    涉嫌違反石油管理法第三十三條第一項之規定，而觸犯石油管理法第四十條第三
    項、第一項第四款之未經申請核准而設置儲油設備致生公共危險罪嫌。
二、按犯罪事實應依證據認定之，無證據不得推定其犯罪事實，又不能證明被告犯罪
    者，應諭知無罪之判決，刑事訴訟法第一百五十四條、第三百零一條第一項分別
    定有明文。又事實之認定，應憑證據，如未能發現相當證據，或證據不足以證明
    ，自不能以推測或擬制之方法，以為裁判基礎，最高法院四十年台上字第八六號
    著有判例足供參照。
三、公訴人認被告涉有違反石油管理法之罪嫌，係以被告之自白，證人即高雄縣政府
    建設局課員張耀聰之證詞，及扣案柴油一萬四千四百七十公升、地下室油槽一座
    （含抽油馬達、油管）為其主要論據。訊據被告固坦承於右揭時、地曾受「阿林
    」委託將扣案柴油存放在高雄縣茄萣鄉崎漏村民福祿一五○號空地下方之鐵製儲
    油槽內之事實，惟堅詞否認有違反石油管理法之犯行，辯稱：因「阿林」之漁船
    要修復，委託伊將漁船內之柴油載至上開空地下之油槽儲放，伊不知油槽係何人
    所有，也沒有將柴油銷售等語。辯護人則以石油管理法第三十三條係針對石油業
    者所為之規範，被告並非石油業者，自與石油管理法第四十條第一項第四款之規
    定有間等語置辯。
四、按石油管理法第三十三條第一項前段規定：石油業者設置儲油設備應向設置地直
    轄市、縣（市）主管機關申請核准。又違反石油管理法第三十三條第一項規定，
    未經申請核准而設置儲油設備，而致生公共危險者，處二年以下有期徒刑、拘役
    或科或併科新台幣六十萬元以上三百萬元以下罰金，石油管理法第四十條第三項
    、第一項第四款亦定有明文。惟石油管理法第三十三條規定之石油業者，係指取
    得經濟部石油煉製、輸入、輸出、汽柴油批發業經營許可執照、登記證或許可設
    立之事業或從事石油煉製、輸入、輸出、汽柴油批發業務者；其中「指取得經濟
    部石油煉製、輸入、輸出、汽柴油批發業經營許可執照、登記證或許可設立之事
    業」之石油業者，依石油管理法規定係以股份有限公司為限；而上開解釋令後段
    所謂「從事從事石油煉製、輸入、輸出、汽柴油批發業務者」，係指有從事於違
    法經營石油煉製、輸出、輸入、汽柴油批發業務之事證者，不限於公司或個人，
    此有經濟部能源委員會九十二年三月二十四日能二字第○九二○○○四○四三○
    號函暨檢附之經濟部九十一年四月十日經能字第○九一○○○二九二四○號令及
    九十一年四月十日經能字第○九一○○○二八二四一號函各一份在卷可憑（見本
    院卷第五九至六○頁）。是以，倘非法設置儲油設備者，並未取得經濟部石油煉
    製、輸入、輸出、汽柴油批發業之經營許可執照、登記證或許可設立，則須有從
    事石油煉製、輸入、輸出、汽柴油批發之行為，始得依石油管理法第四十條第三
    項、第一項第四款之規定處罰，核先敘明。
五、經查，扣案之柴油係儲放在高雄縣茄萣鄉○○村○○路一五○號空地下方之鐵製
    儲油槽內，上方再覆以五十公分砂石之事實，業經證人即查獲員警乙○○於本院
    調查中具結證稱：因派出所員警說該處有在抽油，所長帶隊前往該處空地察看並
    將砂土挖開，發現鐵製油槽埋在地下，裡面儲放柴油，旁邊有馬達及油管通到儲
    油槽，可將柴油抽出，但無油槍等計算油量之器具等語甚詳（見本院卷第一七、
    一八頁），核語證人張耀聰於偵查中證稱：儲油槽位在空地下方，上面以沙子覆
    蓋，且有埋設油管等語（見偵查卷第二二頁）大致相符，並有寧安小組配合取締
    違法犯受汽柴油案件報告書一份及照片四張在卷可憑（見偵查卷第六至九頁），
    是並無證據足資認定被告為警查獲時，有何石油煉製、輸入、輸出及柴油批發之
    犯行。而該扣案之油品經中國石油公司嘉南營業處委送中國石油股份有限公司煉
    製研究所產品研究組檢驗結果，認與經濟部經（八八）能字第八八四六二二一九
    號公告之「柴油」規格第一項完全相符，有該研究組九十一年三月一日報告編號
    ＦＵ00000000號檢驗報告及所附抽樣化驗報告表一份在卷可稽，然此僅
    足證明被告儲放在上開除油槽內之油品確屬石油管理法第二條第一項第四款之柴
    油，尚不能證明被告有煉製、輸出、輸入或批發柴油之行為。是以，縱使上開除
    油設備係被告所設置，然被告並無煉製、輸出、輸入或批發柴油之行為，即非屬
    石油管理法第三十三條所規範之石油業者，其設置上開儲油槽縱未經申請核准，
    亦與石油管理法第四十條第一項第四款之規定有間，即使致生公共危險，亦難以
    石油管理法第四十條第三項、第一項第四款規定相繩。此外又查無其他積極證據
    足認被告涉有公訴人所指右揭犯行，爰應為被告無罪判決之諭知。
據上論斷，應依刑事訴訟法第三百零一條第一項，判決如主文。
本案經檢察官林美靜到庭執行職務。
中      華      民      國    九十二    年      四      月    二十四    日
                                  臺灣高雄地方法院刑事第三庭
                                      法  官    廖純卿
右正本證明與原本無異。
如不服本判決，應於判決送達後十日內，向本院提出上訴狀。
                                      書記官    劉企萍
中      華      民      國    九十二    年      四      月    二十八    日


司法院資訊處製作；財團法人民間司法改革基金會備份。
